【裁判字號】    92,台上,964
【裁判日期】    920305
【裁判案由】    違反毒品危害防制條例
【裁判全文】
最高法院刑事判決                                九十二年度台上字第九六四號
    上  訴  人  甲○○
右上訴人因違反毒品危害防制條例案件，不服台灣高等法院台中分院中華民國九十一
年十一月廿九日第二審判決（九十一年度上訴字第一六五七號，起訴案號：台灣台中
地方法院檢察署九十年度偵字第一九四二二號），提起上訴，本院判決如左：
    主  文
上訴駁回。
    理  由
按刑事訴訟法第三百七十七條規定，上訴於第三審法院，非以判決違背法令為理由，
不得為之。是提起第三審上訴，應以原判決違背法令為理由，係屬法定要件。如果上
訴理由狀並未依據卷內訴訟資料，具體指摘原判決不適用何種法則或如何適用不當，
或所指摘原判決違法情事，顯與法律規定得為第三審上訴理由之違法情形，不相適合
時，均應認其上訴為違背法律上之程式，予以駁回。本件上訴人即被告甲○○上訴意
旨略稱：(一)上訴人為警查獲時尚同時持有安非他命二包，原判決就此為起訴效力所及
之持有第二級毒品罪漏未論列，亦未宣告沒收，自屬已受請求之事項未予判決之違法
。(二)台中縣警察局監聽通話紀錄表所載通話時間已逾檢察官核准之監察期間，構成違
法監聽，無證據能力，原判決採為判決之基礎，採證違法。(三)上開監聽內容，張世昌
並未提及具體之標的物為何，更未言及交易時間、地點，尚無從據以認定上訴人有原
判決所指三次販賣海洛因予張世昌犯行，原判決遽採為證據，亦屬判決理由不備。(四)
張世昌係因涉嫌犯毒品案接受偵訊，屬犯罪嫌疑人，其警訊筆錄未依法全程連續錄音
錄影，其製作顯然違法，又其筆錄上訊問之「時間」、「地點」、「受命訊問人」欄
均未填載，究為警員成復漢或另有其人？原判決予以採用並採信成復漢之證言，認張
世昌之警訊筆錄並無瑕疵，顯然違背證據法則並有判決不適用法則之違誤。(五)施用毒
品者供出毒品來源可據以減刑，因此施用毒品者之指證，其真實性仍有待其他證據予
以補強，法院亦應職權調查，澄清該證言之合理懷疑，在證言真實性合理懷疑未澄清
前，尚不得據為有罪之判斷。本件證人張世昌於警訊時固稱三次向上訴人購買毒品海
洛因，但於偵查中已改稱警訊所述均不實在，且本件係警方先緝獲上訴人後再查到證
人張世昌，二人亦在警局內見面，張世昌認其被抓與上訴人有關，懷恨在心，其證言
之真實性自屬可疑而不可採信。是上訴人所為究係販賣或無償轉讓毒品，自應再加審
究，原判決遽予採認，採證顯然違誤。又上訴人為警查獲之海洛因為十八公克，但警
方移送者為一百十二公克，多出部分係警方將糖粉誤認為海洛因予以混合一併移送所
致，詎法院對上開有利上訴人之證據均未依職權予以調查，自屬違法。(六)扣案海洛因
根本未經分裝為等重小包，純度又低，原判決認上訴人販入毒品後即將之稀釋並分裝
為等重小包以便出售，與所採之證據顯然不符，而有判決理由矛盾之違法。
惟查證據之取捨與其證明力之判斷，以及事實有無之認定，屬事實審法院之職權，苟
其取捨證據與判斷證據證明力並不違背經驗法則及論理法則，即不容任意指?違背法
令，而執為第三審適法之上訴理由。本件原判決認定上訴人有原判決事實欄所載之連
續販賣第一級毒品海洛因犯行，係以證人張世昌於警訊之陳述及上訴人與證人張世昌
均坦承有監聽內容之談話內容，而張世昌警訊內容確係依其陳述記載、監聽談話內容
亦為上訴人及張世昌所不否認，均可採信，又扣案海洛因經法務部調查局鑑定結果，
均含第一級毒品海洛因成分，重量各如原判決所示，有該局函、鑑定通知書、通知書
附卷可稽，上訴人為警查獲時，並經查扣電子磅秤、研磨機，上訴人外出攜帶大量未
經分裝之海洛因增加施用不便及降低隱密性，有違日常生活經驗法則，且與上訴人所
述日常施用分量不符，足認電子秤與其施用毒品無關，係供販賣毒品使用，另上訴人
在販入之海洛因摻入糖粉復行出售，具有營利意圖甚明等證據，予以綜合判斷，認被
告成立毒品危害防制條例第四條第一項之連續販賣第一級毒品罪，並審酌上訴人犯罪
所得不多、對社會治安國民健康危害較小，其犯罪情狀實堪憫恕，依刑法第五十九條
減輕其刑後，於法定刑內量處其刑，已詳敘其所憑之證據及認定之理由，並指駁說明
上訴人否認犯罪，所辯為卸責之詞，所為論斷，均有卷存證據資料可資覆按，從形式
上觀察，原判決此部分並無違背法令情形。關於上訴意旨指摘部分：(一)依警訊筆錄之
記載，固可見上訴人為警查獲時似尚持有安非他命二包，然起訴書並未記載該事實，
而上訴人上訴主張應就其持有第二級毒品罪併予論罪，係就其不利益之事項提起上訴
，已非合法之上訴理由。(二)台中縣警察局監聽通話紀錄表所載通話時間固已逾檢察官
核准之監察期間，然原判決已詳予說明經權衡並評估人權保障及公共利益之維護，且
上訴人與證人張世昌於第一審均坦承有該監聽之對話內容，據以認定該監聽內容仍有
證據能力並予採信，顯係以監聽內容及上訴人、證人張世昌於第一審之陳述為證據，
非僅恃監聽內容而已，上訴人對其在第一審之陳述亦未爭執，是原判決採證並無違法
可言。(三)依該監聽內容，張世昌已陳稱要以新台幣（下同）二千元過去向上訴人拿「
東西」（偵查卷第七十七、七十八頁），金額、時間、地點均可得確定，亦可見係有
償行為，上訴人於第一審復供陳「當時談話的內容是對方要我先出錢幫他拿的」等語
（第一審卷第九十六頁），所述雖未盡一致，但亦可見談話內容係指毒品，原判決以
該監聽內容（非僅監聽紀錄）作為認定事實之佐證，應無判決理由不備。(四)證人張世
昌警訊筆錄雖未全程連續錄音錄影，然原判決已說明該筆錄經原審於審判時提示予上
訴人辯論，業已踐行刑事訴訟法第一百六十五條之調查程序，該筆錄自有證據能力，
而證人張世昌警訊筆錄內容確實依其自己意思所記載，亦為張世昌於第一審審理時證
述明確，該筆錄內容係屬張世昌任意性、自主性之陳述，無非法取供之情形（第一審
筆錄第卅三、六十四、九十五、九十六頁參照）自無程序上瑕疵可言。顯見原判決係
併以證人張世昌於第一審之陳述內容據為其警訊筆錄內容之參考，互為對照，據以論
斷該筆錄「內容」之真實性，況證人張世昌於第一審經法官詢問何以警訊提及販賣之
事，或改稱「他並沒有跟我收錢；（法官：為何在警訊時指證被告甲○○販賣毒品給
你？）那個時候我的身體不舒服」（第一審卷第卅三頁）；或稱「（法官：為何在警
局指證甲○○有三次販賣毒品給你的紀錄？）我在警局的時候並沒有看過筆錄的內容
」（第一審卷第六十三、六十四頁）；或稱「（法官：既然如此，為何在警局的時候
說甲○○賣毒品給你？）的確我跟甲○○拿過三次，但是我們是很好的朋友，他也不
可能向我收錢」（第一審卷第九十五頁）外，對其餘警訊筆錄內容均無爭執，嗣並稱
「（法官：警訊筆錄的內容是否是依照你自己的意思所寫的？）是的」（第一審卷第
九十四頁），原判決復已詳為說明證人張世昌所言何者為可採信，其採信警訊筆錄之
「內容」，應無違反經驗法則或證據法則之情形。至該筆錄上訊問之「時間」、「地
點」、「受命訊問人」雖均付闕如，然未經訊問人或製作人簽名之筆錄，不過證明力
較為薄弱，並非絕無證據能力，該筆錄記載之內容是否可採，仍應由事實審法院自由
判斷，不能以其採用為違法。本院卅一年上字第四七八號著有判例，本案經第一審向
台中縣警察局詢問結果，證人張世昌警訊筆錄之受命訊問人為警員成復漢，有該局函
可參（第一審卷第八十頁），第一審並據以傳訊警員成復漢到庭證稱張世昌與甲○○
係於同一時段在同一處所之不同辦公室製作筆錄等語無訛（第一審卷第九十三頁），
該筆錄已非絕無證據能力，原判決亦予說明如何可供採信，有如前述，此部分亦無違
背證據法則或判決不適用法則之違誤。(五)本件原判決並非僅以張世昌之證言作為上訴
人不利之認定，有如前述，又張世昌係由上訴人提供之通緝犯並帶同警員查獲，固據
警員成復漢於第一審論述在卷，然警員成復漢亦陳稱張世昌不知其被捕係上訴人提供
訊息所致的（第一審卷第九十三頁），證人張世昌亦供陳伊被抓到警局時並未遇到甲
○○，是做完筆錄後，才看到甲○○等語（第一審卷第九十四頁），如果無訛，張世
昌製作警訊筆錄之時間顯在看到上訴人之前，已無從據以認定證人張世昌「認其被抓
與上訴人有關，懷恨在心」，而有所誣指。另上訴人於偵查中陳稱「（檢察官問：為
何查獲一百多公克？）我有加糖……」、「（檢察官：為何將此加糖之一百多公克帶
出來？）我放在皮包，出門時帶出來……」（偵查卷第六十五頁背面），上訴人上訴
理由指「警方移送者為一百十二公克，多出部分係警方將糖粉誤認為海洛因予以混合
一併移送所致」及「法院對上開有利上訴人之證據均未依職權予以調查，自屬違法」
云云，顯非依據卷內證據資料所為具體指摘。(六)原判決以上訴人自承其向綽號「姐仔
」之不詳姓名成年女子，以五萬元之代價販入三十八公克之海洛因，隨即以研磨機於
海洛因內摻入糖粉（偵查卷第六十五頁背面參照）等事實，及上訴人經扣案之海洛因
重量已明顯超過三十八公克甚多，且其中一包含包裝重八十九點一六公克、淨重八十
六點二二公克之海洛因更因摻入糖粉而稀釋純度至約百分之一，並有研磨機一台扣案
可資佐證，據以認定上訴人有分裝之事實，尚無與所採之證據顯然不符，或判決理由
矛盾之違法。上訴意旨置原判決所為明白論斷於不顧，專憑其個人之意見，就原判決
理由已經詳細說明之事項，及原審採證認事之職權行使，漫事爭執，指稱原判決有不
適用法則、適用法則不當、理由不備、採證違法等情形，難認已符合首揭法定之第三
審上訴要件。衡以前述說明，其上訴為違背法律上之程式，應予駁回。
據上論結，應依刑事訴訟法第三百九十五條前段，判決如主文。
中      華      民      國    九十二    年      三      月      五      日
                              最高法院刑事第七庭
                                  審判長法官  張  信  雄
                                        法官  賴  忠  星
                                        法官  張  清  埤
                                        法官  呂  永  福
                                        法官  白  文  漳
      右正本證明與原本無異
                                              書  記  官
中      華      民      國    九十二    年      三      月     十四     日


司法院資訊處製作；財團法人民間司法改革基金會備份。
